【裁判字號】    98,易,2733
【裁判日期】    980907
【裁判案由】    毒品危害防制條例
【裁判全文】
臺灣臺中地方法院刑事判決              98年度易字第2733號
公  訴  人  臺灣臺中地方法院檢察署檢察官
被      告  乙○○
上列被告因違反毒品危害防制條例案件，經檢察官提起公訴（98
年度毒偵字第2705號），被告於準備程序中就被訴事實為有罪之
陳述，經告以簡式審判之旨，並聽取意見後，本院合議庭裁定由
受命法官獨任進行簡式審判程序，判決如下：
    主    文
乙○○施用第二級毒品，累犯，處有期徒刑陸月，如易科罰金，
以新臺幣壹仟元折算壹日。
    犯罪事實
一、乙○○前於民國90年間，因施用毒品案件，本院裁定令入勒
    戒處所實施觀察、勒戒，因認無繼續施用之傾向，於91年1
    月11日執行完畢釋放；復因91年間，因施用毒品案件，經觀
    察、勒戒後，認有繼續施用毒品之傾向，經裁定令入戒治處
    所施以強制戒治，於92年7月30日執行完畢釋放；刑罰部分
    ，並經本院以91年度訴字第2102號判處有期徒刑7月確定，
    於93年2月25日執行完畢；另於94年間，因施用毒品案件，
    經本院以94年度訴字第1751號判處有期徒刑8月確定；另因
    施用毒品案件，經本院以94年度中簡字3069號判處有期徒刑
    6月確定；上開2案經定應執行刑為有期徒刑1年2月，於95年
    12月1日執行完畢；又於96年間，因施用毒品案件，經本院
    以96年度訴字第751號判處有期徒刑9月確定，於97年4月24
    日執行完畢。詎仍不知悛改，復基於施用第二級毒品之犯意
    ，於98年5月30日上午某時許，在其位於臺中市北屯區永和
    巷8號之住處，以將甲基安非他命放入玻璃管燃燒生煙吸取
    煙氣之方式，施用第二級毒品甲基安非他命1次。嗣於98年6
    月3日下午4時47分許，經臺灣臺中地方法院檢察署觀護人通
    知其至該署採尿，送驗結果呈安非他命、甲基安非他命陽性
    反應。
二、案經臺灣臺中地方法院檢察署檢察官自動檢舉偵查起訴。
    理    由
一、訊據被告乙○○對其於前揭時、地，施用第二級毒品甲基安
    非他命1次之犯罪事實坦承不諱，且其為警查獲時，所採尿
    液送詮昕科技股份有限公司檢驗結果，呈安非他命、甲基安
    非他命陽性反應等情，有該公司出具之濫用藥物尿液檢驗報
    告1紙存卷可稽。按人體施用安非他命後，主要代謝物中有
    未改變形態之安非他命，而無甲基安非他命之代謝物；而人
    體施用甲基安非他命後，主要代謝物中會呈甲基安非他命及
    安非他命陽性反應，復有法務部調查局93年5月4日調科壹字
    第09362413980號函釋綦詳，顯見被告關於曾於上開時、地
    施用第二級毒品甲基安非他命1次之自白，應與事實相符。
二、按毒品危害防制條例於92年7月9日修正公布，自93年1月9日
    施行，其中第20條、第23條將施用毒品之刑事處遇程序，區
    分為「初犯」及「5年內再犯」、「5年後再犯」。依其立法
    理由之說明：「初犯」，經觀察、勒戒或強制戒治後，應為
    不起訴處分或不付審理之裁定；「5年內再犯」者，因其再
    犯率甚高，原實施之觀察、勒戒及強制戒治既已無法收其實
    效，爰依法追訴或裁定交付審理。至觀察、勒戒或強制戒治
    執行完畢釋放後，「5年後再犯」者，前所實施之觀察、勒
    戒或強制戒治已足以遮斷其施用毒品之毒癮，為期自新及協
    助其斷除毒癮，仍適用「初犯」規定，始應先經觀察、勒戒
    、強制戒治之程序。從而依該次修正後之規定，僅限於「初
    犯」及「5年後再犯」2種情形，應先經觀察、勒戒或強制戒
    治之程序，此乃該條例第10條之例外規定。倘被告於5年內
    已再犯施用毒品，經依法追訴處罰，縱其第3次（或第3次以
    上）再度施用毒品之時間，在初犯經觀察、勒戒或強制戒治
    執行完畢釋放5年以後，因與單純之「5年後再犯」之情形有
    別，不合於「5年後再犯」之例外規定；且因已於「5年內再
    犯」，顯見其再犯率甚高，原實施觀察、勒戒或強制戒治，
    已無法收其實效，即應回歸原則性規定，由檢察官逕行起訴
    ，依該條例第10條處罰，最高法院95年度臺非字第134號裁
    判可資參照。查被告前於90年間，因施用毒品案件，本院裁
    定令入勒戒處所實施觀察、勒戒，因認無繼續施用之傾向，
    於91年1月11日執行完畢釋放；復因91年間，因施用毒品案
    件，經觀察、勒戒後，認有繼續施用毒品之傾向，經裁定令
    入戒治處所施以強制戒治，於92年7月30日執行完畢釋放；
    刑罰部分，並經本院以91年度訴字第2102號判處有期徒刑7
    月確定，於93年2月25日執行完畢；另於94年間，因施用毒
    品案件，經本院以94年度訴字第1751號判處有期徒刑8月確
    定；另因施用毒品案件，經本院以94年度中簡字3069號判處
    有期徒刑6月確定；上開2案經定應執行刑為有期徒刑1年2月
    ，於95年12月1日執行完畢；又於96年間，因施用毒品案件
    ，經本院以96年度訴字第751判處有期徒刑9月確定，於97年
    4月24日執行完畢等情，有臺灣高等法院被告前案紀錄表及
    臺灣臺中地方法院檢察署刑案資料查註紀錄表各1份存卷可
    佐，則被告於本案犯罪事實欄所載時、地再犯施用第二級毒
    品罪，雖距92年7月30日強制戒治執行完畢釋放之時間，已
    在5年以後，惟其自92年7月30日起之5年內已再犯施用毒品
    經依法訴追處罰，揆諸上開最高法院判決意旨，本案仍應予
    以依法論科，合先敘明。
三、核被告乙○○所為，係犯毒品危害防制條例第10條第2項之
    施用第二級毒品罪。被告因施用毒品之持有毒品行為，本應
    以持有論，惟持有後進而施用，其持有之低度行為應被施用
    之高度行為所吸收，故不再另論其持有毒品罪。又被告前於
    94年間，因施用毒品案件，經本院以94年度訴字第1751號判
    處有期徒刑8月確定；另因施用毒品案件，經本院以94年度
    中簡字3069號判處有期徒刑6月確定；上開2案經定應執行刑
    為有期徒刑1年2月，於95年12月1日執行完畢；又於96年間
    ，因施用毒品案件，經本院以96年度訴字第751判處有期徒
    刑9月確定，於97年4月24日執行完畢之事實，有臺灣高等法
    院被告前案紀錄表及臺灣臺中地方法院檢察署刑案資料查註
    紀錄表各1份在卷可參，其受有期徒刑之執行完畢後，5年以
    內故意再犯本案有期徒刑以上之罪，為累犯，應依刑法第47
    條第1項之規定，加重其刑。爰審酌被告施用毒品，於前經
    觀察、勒戒、強制戒治及論罪科刑後，仍不知戒惕，一再施
    用，無視於毒品對於自身健康之戕害及國家對於杜絕毒品犯
    罪之禁令，不知戒除惡習，自應予相當之非難，然念及被告
    坦承犯行，犯後態度良好，其施用毒品並無危害他人及其犯
    罪之動機、手段及目的等一切情狀，量處如主文所示之刑，
    並諭知易科罰金之折算標準，以資懲儆。
據上論斷，應依刑事訴訟法第273條之1第1項、第299條第1項前
段，毒品危害防制條例第10條第2項，刑法第11條前段、第47條
第1項、第41條第1項前段，判決如主文。
本案經檢察官甲○○到庭執行職務。
中    華    民    國    98    年    9    月     7     日
                  刑事第三庭    法  官  李慧瑜
以上正本證明與原本無異。
如不服本判決應於收受判決後10日內向本院提出上訴書狀，並應
敘述具體理由；其未敘述上訴理由者，應於上訴期間屆滿後20日
內向本院補提理由書（均須按他造當事人之人數附繕本）「切勿
逕送上級法院」。
                                書記官  陳青瑜
中    華    民    國    98    年    9    月     7     日
附錄論罪科刑法條
毒品危害防制條例第10條
施用第一級毒品者，處 6 月以上 5 年以下有期徒刑。
施用第二級毒品者，處3年以下有期徒刑。


司法院資訊處製作；財團法人民間司法改革基金會備份。
